【裁判字號】    89,訴,124
【裁判日期】    890724
【裁判案由】    損害賠償
【裁判全文】
臺灣臺中地方法院民事裁定  八十九年度訴字第一二四號
    原      告  楊基星即祭祀公業楊同興管理人
    訴訟代理人  楊萬
    被      告  甲○○
右當事人間請求損害賠償事件，本院裁定如左：
    主      文
原告之訴及假執行之聲請均駁回。
訴訟費用由原告負擔。
    理      由
一、按因犯罪而受損害之人，以對於刑事被告及依民法負賠償責任之人請求回復其損
    害者為限，始得於刑事訴訟程序附帶提起民事訴訟，此為刑事訴訟法第四百八十
    七條第一項所明定；又刑事法院得依刑事訴訟法第五百零四條第一項規定，將附
    帶民事訴訟以裁定移送於該法院民事庭者，以刑事部分宣告被告有罪之判決者為
    限，至刑事訴訟諭知無罪、免訴或不受理之判決，刑事法院本應依同法第五百零
    三條第一項前段規定以判決駁回原告之訴，是如誤以裁定移送於民事庭，其訴之
    不合法，不因移送民事庭而受影響，受移送之民事庭應認原告之訴為不合法以裁
    定駁回之，此有最高法院六十六年度臺上字第一０九四號判例意旨可資參照。
二、本件原告因被告甲○○涉犯竊佔等案件於刑事訴訟程序附帶提起民事訴訟，請求
    判令（一）先位聲明：被告應將坐落台中縣清水鎮○○○段楊厝寮小段四七五、
    四七五之五地號土地內如附圖所示Ｂ、Ｄ部分土地地面層鋪蓋之砂石及黃土體積
    為五千四百立方公尺暨其地下層掩埋之垃圾廢棄物體積為八千二百三十二立方公
    尺，全部予以清除，同時將清出之砂石、黃土及廢棄物全部搬離，並於回復原狀
    後，將各該部分之土地交還原告，及給付原告自起訴狀繕本送達翌日起至上述土
    地回復原狀之日止，按月依土地申報總價額年息百分之十計算之租金。（二）被
    告應給付原告新台幣（下同）六百五十五萬六千元，及自起訴狀繕本送達翌日起
    至系爭土地回復原狀之日止，按月依土地申報總價額年息百分之十計算之租金；
    並均願供擔保，請准宣告假執行。經刑事庭依刑事訴訟法第五百零四條第一項規
    定，將其附帶之民事訴訟，以裁定移送民事庭。
三、但查，本件被告甲○○涉犯竊佔罪刑事案件，僅就被告甲○○意圖為自己不法之
    所有，自民國八十七年三月間起竊佔上開祭祀公業楊同興所有，並為原告即楊基
    星所管理之上開土地Ｂ、Ｄ部分擅自種植綠竹筍等農作物之行為，判處罪刑在案
    ，至於被告甲○○被訴違反山坡地保育利用條例及使公務員登載不實罪嫌部分，
    即原告自訴被告涉嫌於上開土地傾倒廢棄物或垃圾之行為，業經本院八十七年度
    自字第六八六號第一審刑事判決認此部分不能證明被告犯罪，就此為無罪判決之
    諭知，經提起上訴後，仍經台灣高等法院台中分院以八十八年度上訴字第二七五
    四號刑事判決，認此部分不能證明被告犯罪而與其餘論罪科刑部分有裁判上一罪
    關係，不另為無罪之諭知並退還由檢察官另行處理，有各該刑事判決書一份附卷
    可稽。本件原告復自承提起附帶民事訴訟者，僅係就其自訴被告涉嫌傾倒廢棄物
    而違反山坡地保育利用條例之行為所受損害而為請求，因之，原告於刑事附帶民
    事訴訟中起訴主張之損害，並非前開被告有罪判決所指擅自種植綠竹筍等農作物
    而竊佔之行為行為所致，其主張損害所由生之被告犯罪行為，既未經刑事判決為
    被告有罪之諭知，揆諸前揭說明，其訴顯難認為合法，其假執行之聲請亦失所附
    麗，均應予駁回。
四、依民事訴訟法第二百四十九條第一項第六款、第九十五條、第七十八條，裁定如
    主文。
中      華      民      國    八十九    年      七      月    二十四    日
                                    臺灣臺中地方法院民事第一庭
~B法      官  林麗真
右為正本係照原本作成
如對本裁定抗告應於送達後十日內向本院提出抗告狀
中      華      民      國    八十九    年      七      月    二十四    日
~B法院書記官


司法院資訊處製作；財團法人民間司法改革基金會備份。
